【裁判字號】    99,簡上,7
【裁判日期】    990531
【裁判案由】    給付票款
【裁判全文】
臺灣基隆地方法院民事判決               99年度簡上字第7號
上  訴  人  乙○○
訴訟代理人  甲○○
被  上訴人  丙○○
上列當事人間請求給付票款事件，上訴人對於中華民國九十八年
十二月四日，本院簡易庭九十七年度基簡字第一一七二號第一審
判決提起上訴，本院於中華民國九十九年五月十七日言詞辯論終
結，判決如下：
    主  文
上訴駁回。
第二審訴訟費用，由上訴人負擔。
    事實及理由
一、被上訴人起訴主張：被上訴人執有訴外人甲○○、黃春梅共
    同簽發，經由上訴人乙○○背書之票載到期日均為97年11月
    15 日、票面金額新臺幣（下同）100萬元、586 萬元、本票
    號碼CH0000000號、CH0000000號之本票各乙紙（下稱系爭2
    紙本票），經被上訴人屆期提示不獲付款，為此依票據之法
    律關係訴請上訴人給付686萬元及法定遲延利息等語。
二、上訴人則以：被上訴人雖於系爭2 紙本票背面簽名，惟係因
    被上訴人告知上訴人之女兒黃春梅與女婿甲○○（已離婚）
    積欠被上訴人借款未還，希望上訴人就此作一見證，乃要求
    上訴人在系爭2 紙本票背面簽名，上訴人並不識字，即依上
    訴人之要求在系爭2 紙本票背面簽名，上訴人根本不知在系
    爭2 紙本票背面簽名之法律意義，況且訴外人黃春梅、甲○
    ○積欠原告之借款，經清償後並未達686 萬元，迄今僅積欠
    被上訴人176萬元等語，資為抗辯。
三、被上訴人於原審起訴請求上訴人應給付被上訴人686 萬元及
    自民國97年11月15日起至清償日止，按年息6%計算之利息。
    原審為上訴人敗訴之判決，上訴人不服提起上訴，於本院上
    訴聲明為原判決廢棄。被上訴人在第一審之訴駁回。被上訴
    人於本院答辯聲明上訴駁回。
四、兩造不爭執之事實：
    系爭2 紙本票係由訴外人甲○○、黃春梅共同簽發，本票背
    面「乙○○」三字係由上訴人所親簽。
五、兩造爭執之爭點：
    本件兩造爭執之處，即在於上訴人是否應負擔背書人票據責
    任？
六、按在票據上簽名者，依票上所載文義負責，票據法第5條第1
    項定有明文。是票據行為之內容，概依票據上所載文義而決
    定，縱該項記載與行為人之真意或實質情形不符，亦不許當
    事人以票據外之證明方法予以變更或補充，為維護票據之流
    通，就此票據行為文義性所為之解釋，不問直接當事人或間
    接當事人，均有適用（最高法院91年度台簡上字第30號判決
    意旨參照）。本件上訴人有於系爭2 紙本票之背面背書乙節
    為上訴人所不否認，而觀之系爭2 紙本票背面，又無其他任
    何記載，自不允許系爭2 紙本票之背書人即上訴人再以其他
    立證方法變更或補充其文義，是本件不論上訴人背書之真意
    ，是否僅是見證發票人甲○○、黃春梅向被上訴人借款而已
    ，均無解上訴人所應負之票據背書人之責任，上訴人以此為
    辯，已難為其有利之認定。且按票據上權利，依票據文義而
    發生，與其基礎之原因各自獨立，此即票據行為獨立性、無
    因性，此乃以發展票據流通、保障交易安全為目的，據此則
    生票據債權與原因債權分離，及票據轉讓之抗辯限制之法律
    效果。因而，票據債權人即執票人僅須證明票據行為係有效
    成立，即得行使票據權利。票據債務人則應證明足以限制票
    據基礎關係所生之抗辯，且該抗辯主張之可能性，並未因票
    據之授受而被排除。依此而論，本件票據背書人即上訴人雖
    可以其與被上訴人間之原因關係為抗辯（包括權利障礙、權
    利消滅、權利排除等），然基於上開票據無因性而生之舉證
    責任倒置結果，自應由其就其為何在系爭2 紙本票上簽名背
    書及該背書有何足以限制系爭本票基礎關係所生之抗辯等情
    ，負舉證責任，然上訴人就此始終未盡其舉證責任，且上訴
    人並不否認曾在訴外人甲○○交付予上訴人之2 紙支票背面
    為背書行為（即被上訴人所主張系爭2 紙本票之由來，係因
    該2紙支票期提示遭退票，始另行簽發系爭2紙本票），是上
    訴人空言主張其並不識字，並不知票據背面簽名之意云云，
    實難為其有利之認定。
七、次按票據債務人（本案為背書人）以其自己與執票人間所存
    抗辯之事由，對抗執票人，固為法之所許，然背書人以發票
    人與執票人間所存抗辯之事由，對抗執票人，則為支票為無
    因證券之性質所不容。（最高法院著有73年度台上字第4364
    號判例可資參照）。本件上訴人雖復辯稱被上訴人對訴外人
    甲○○、黃春梅系爭本票之債權並不存在，訴外人甲○○、
    黃春梅已另案對被上訴人提起確認系爭本票債權不存在之訴
    云云，然此為被上訴人所否認，且執票人即被上訴人對發票
    人即訴外人甲○○、黃春梅系爭本票之債權存在與否，此為
    被上訴人與訴外人甲○○、黃春梅即發票人間所存之抗辯事
    由，上訴人自不得以此原因關係抗辯，據以對抗被上訴人。
    何況訴外人甲○○、黃春梅對被上訴人所提起之確認系爭本
    票債權不存在訴訟，業經台灣板橋地方法院於99年3月24 日
    以99年度簡上字第155 號民事判決確認了訴外人甲○○、黃
    春梅確因積欠被上訴人借款686萬元，而共同簽發系爭2紙本
    票予被上訴人，有該案民事判決書可稽，是上訴人以發票人
    即訴外人甲○○、黃春梅與執票人即被上訴人間所存之抗辯
    事由，據以對抗被上訴人，亦無可採，併此敘明。
八、末按在票據上簽名者，依票上所載文義負責，本票發票人所
    負責任，與匯票承兌人同。匯票到期不獲付款時，執票人於
    行使或保全匯票上權利之行為後，對於背書人、發票人及其
    他債務人，得行使追索權。執票人向匯票債務人行使追索權
    時，得要求自到期日起如無約定利率者，依年利6 釐計算之
    利息，又上開追索權之相關規定於本票準用之，票據法第5
    條第1項、第85條、第97條、第121條、第124 條分別定有明
    文。本件上訴人既有在系爭2 紙本票上為背書行為，是被上
    訴人依票據法行使追索權，請求上訴人給付系爭2 紙票款共
    686萬元及自97年11月15日起至清償日止，按年息6% 計算之
    利息，為有理由，應予准許。又本件原判決係就民事訴訟法
    第427條適用簡易程序所為上訴人敗訴之判決，依同法第389
    條第1項第3款規定，應依職權宣告假執行。是原審判命上訴
    人如數給付，並依職權宣告假執行，於法並無不合。上訴意
    旨指摘原判決不當，求予廢棄改判，為無理由，應予駁回其
    上訴。
九、本件事證已臻明確，兩造其餘之攻擊或防禦方法及未經援用
    之證據，經本院斟酌後，認為均不足以影響本判決之結果，
    故不一一論述。
十、據上論結，本件上訴為無理由，依民事訴訟法第436條之1第
    3項、第449條第1項、第78條，判決如主文。
中    華    民    國    99    年    5     月    31    日
                  民事審判長法  官  蔡聰明
                            法  官  陳湘琳
                            法  官  林淑鳳
正本係照原本作成。
本判決不得上訴。
中    華    民    國    99    年    5     月    31    日
                            書記官  王鵬勝

司法院資訊處製作；財團法人民間司法改革基金會備份。
